臺灣板橋地方法院民事判決　　　　　　100年度建簡上字第8號
上　訴　人　陳震亮
被上 訴 人　周纘祥
上列當事人間請求損害賠償等事件，上訴人對於中華民國100年3
月3日本院板橋簡易庭100年度板簡字第133號第一審判決提起上
訴，經於中華民國100年9月14日言詞辯論終結，本院判決如下：
    主      文
上訴駁回。
第二審訴訟費用由上訴人負擔。
    事實及理由
壹、程序方面：被上訴人經合法通知，未於言詞辯論期日到場，
    核無民事訴訟法第386條各款所列情形，爰依上訴人之聲請
    ，由其一造辯論而為判決。
貳、當事人之主張：
一、上訴人方面：
    聲明：(一)原判決不利於上訴人新臺幣（下同）45,000元部分
    廢棄。(二)被上訴人應再給付上訴人45,000元，及自民國99年
    2月6日起至清償日止按年息5%計算之利息。
    其陳述除與原判決記載相同者，茲引用之外，補稱：
（一）緣上訴人因裝潢所有位於台北縣土城市○○路○段43之1號
      12樓之房屋，由被上訴人周纘祥承攬施做，其誆稱伊為從
      事專業裝潢之師傅專精裝潢，上訴人不疑有他，即與被上
      訴人詳談裝潢需求後，被上訴人於是親自書寫估價單（見
      原證2：估價單）予上訴人，雙方並於98年12月15日依據
      雙方口頭約定及被上訴人估價單內容，共同簽訂「裝潢施
      工契約」（見原證3：裝潢施工契約），約定完工日為99
      年1月19日。雙方簽約後，上訴人即將上開房屋交由被上
      訴人承攬施作，其於99年1月間進入上訴人家中施工，剛
      開始「打、拆除」、「泥作」工程皆無太大問題，每日均
      有施工之進度。詎料，被上訴人於進行「泥作」工程期間
      ，當上訴人利用工作休息時間至家中察看，發現被上訴人
      經常不在屋內監督及施工，亦不見明顯之施工進度，上訴
      人因此命其改善，被上訴人則諉稱上訴人所購入之拋光石
      英磚不良致其無法完成施工云云，拖延工期。對此，上訴
      人迫不得已於契約終止後，另外尋求師傅完工，但另行聘
      請之黏貼石英磚師傅，並未向上訴人反應有拋光石英磚不
      良之情形，並如期於2日內完工。由此可見，上開情形顯
      係被上訴人藉口拖延。
（二）另被上訴人施做之「水電工程」，曾再三保證其一定能將
      屋內的新舊插座、冷氣等使用電之配置達到平均分散，電
      量負載安全無虞，對此被上訴人已於估價單上（見原證2
      ）親自書寫保證所有電路之配置之能力，但事實卻不然。
      對此，於終止契約後，亦另請工人施作，經查驗發現，主
      臥室房間插座測試後均無電力，且被上訴人所接之電源未
      經過變電器即直接將超過之電壓接入上訴人家中之冷氣插
      座，致使後續工人查電時產生跳電情形及爆炸聲響，足見
      被上訴人顯然無能力施做。除上開「水電」、「泥作」之
      工程拖延施做已逾期未完工，其他「木作」、「油漆工程
      」亦毫無動工跡象，因被上訴人嚴重逾期，且顯然無完工
      之能力，觀諸系爭契約第12、已明定「施工期間業主可以
      隨時解除契約」（見原證3），故上訴人得依約終止契約
      ，並結算工程款，殆無疑問。被上訴人要求讓其繼續施作
      延長5日施工，並請求上訴人能預先支付第二期款項使其
      現金得以周轉，上訴人礙於再行尋求完工工人之難處，故
      於被上訴人未完成第二期約定之工程前，先行給付第二期
      工程款，並同時告知被上訴人仍會繼續依契約行使約定之
      逾期罰款，另被上訴人要求再給增加施工日2日，故雙方
      合意總施工日為27日，是以工程期限99年1月26日，逾期
      部分仍應賠償原告。被上訴人屆期仍未完工，自99年1月
      27日逾期，然被上訴人為免上訴人終止契約，而討回其未
      施做卻溢領之工程款，乃向上訴人口頭保證99年2月4日早
      上10時定能完工交屋，上訴人考量既已溢付工程款，同意
      讓被上訴人於2月4日前將其溢領工程款而應完工部分做完
      ，但仍要追究被上訴人逾期罰金。惟迄至99年2月4日其仍
      然未將約定部分完成，直至99年2月6日上訴人見被上訴人
      數日以來僅施作部分簡單之工程可說毫無進度，上訴人即
      於當日施工時間完畢時（即2月6日當日下午5時30分）於
      上訴人家中當面告知被上訴人終止雙方之裝潢施工契約，
      並告知被上訴人尾款部分待上訴人依約扣除逾期、未完成
      之工程溢領款項及驗收完成部分工程後方進行結算。
（三）遲延賠償罰款：承上可知，依約定延期一日罰款5,000元
      ，被上訴人99年1月27日已逾期，至上訴人終止契約，共
      計11日（99.01.27-99.2.06），合計遲延賠償金55,000。
      而原審法院未見及此，誤認上訴人延長被上訴人施工期限
      ，而未審酌上訴人真意為，同意讓被上訴人依其自己保證
      之99年2月4日前，完成其溢領工程款之應施做項目，而非
      合意完工日為99年2月4日。故原審法院認定事實顯有違誤
      。並援用第一審所提證據。
二、被上訴人方面：被上訴人經合法通知，未於言詞辯論期日到
    場，亦未提出準備書狀作何聲明或陳述。
參、得心證之理由：
一、本件上訴人於原審起訴主張被上訴人承攬其所有位於台北縣
    土城市（已改制為新北市土城區○○○路○段43之1號12樓房
    屋之室內裝潢工程，於98年12月15日依雙方口頭約定及被上
    訴人出具之估價單內容簽訂裝潢施工契約，約定總工程款為
    205,000元，施工期限為簽約後2日起算25個工作天，迄99年
    1月30日在大部分工程仍未完工之情形下，上訴人意欲與被
    上訴人解除契約並與被上訴人結算工程款，惟被上訴人要求
    上訴人讓其繼續施作，並請求上訴人預先支付第二期款項使
    其現金得以周轉，上訴人於被上訴人在未完成第二期約定之
    工程前，先行給付第二期工程款，並同時告知被上訴人仍會
    繼續依契約行使約定之逾期罰款，被上訴人要求給予增加施
    工日2日，故雙方合意總施工日為27日，逾期部分仍應賠償
    上訴人，雙方並補立之前口頭約定之追加工程之契約及工程
    款項，被上訴人並口頭保證99年2月4日早上10時定能完工交
    屋，但至99年2月4日被上訴人仍然未將上訴人之房屋完工交
    付，直至99年2月6日當日施工時間完畢時（即2月6日當日下
    午5時30分），上訴人於家中當面告知被上訴人終止雙方之
    裝潢施工契約，並請被上訴人當日將所有其所有之物品搬離
    上訴人家中，尾款部分待上訴人依約扣除逾期、未完成之工
    程及驗收完成部分工程後方進行結算，因而請求被上訴人應
    賠償其損害及返還溢付之款項等語。經原審判決被上訴人應
    給付上訴人36,439元及自99年9月25日起至清償日止按年息
    5%計算之利息；上訴人對原判決關於逾期完工之違約金僅以
    2天計算共10,000元部分不服，提起上訴，而為前述上訴聲
    明，請求廢棄該部分不利於上訴人之判決，請求被上訴人應
    再給付上訴人45,000元及其利息等語。
二、按「當事人主張有利於己之事實者，就其事實有舉證之責任
    ，但法律別有規定或依其情形顯失公平者，不在此限。」、
    又按「當事人主張之事實，經他造於準備書狀內或言詞辯論
    時或在受命法官、受託法官前自認者，無庸舉證。」，民事
    訴訟法第277條、第279條第1項分別定有明文。經查，本件
    上訴人主張「我跟上訴人是於契約時間已經到了違約的部分
    ，就是時間已經到期，被上訴人仍是願意繼續承作，他沒有
    履行我才解除契約。雙方同意他違約的部分仍繼續付違約金
    。」等語（見本院100年9月14日言詞辯論筆錄，卷第34頁以
    下），惟據上訴人於原審之訴訟代理人於原審言詞辯論期日
    陳稱：「（法官問原告：其中55,000元是依裝潢施工契約備
    註第3項之延期賠償罰款55,000元，計算自99年1月27日起至
    99年2月6日止？）是的。」、「（法官問原告：但系爭契約
    之簽定日期為98年12月15日，是依前開約定應自98年12月17
    日開始施工為期25日完成，故系爭工程應於99年1月10日完
    成，惟嗣後兩造因有追加工程故約定於99年2月4日完工？）
    對，故違約金可以請求幾天，請法官斟酌。」等語（見原審
    100年2月24日言詞辯論筆錄，原審卷第151頁），參照上訴
    人於原審所提出兩造前於99年1月31日簽定之「工程追加項
    目【4】」單影本所載，雙方約定該次追加工程應於5日工作
    天內完成，而別無保留被上訴人仍應就原來之工程項目尚未
    完工部分應繼續計算逾期違約金之記載，可見兩造已經就系
    爭承攬契約之完工日期以合意變更其期限至99年2月4日完成
    一節，應堪認定；此外，上訴人並未就此部分有利於己之事
    實另行舉證證明其為真實，僅主張雙方於商洽前述追加工程
    時，已經口頭約定逾期違約金應依照原來約定完工期限計算
    等情，其此部分主張自無足採。
三、綜上所述，本件上訴人主張兩造已經約定逾期違約金應依照
    原來約定完工期限計算一節，並無足採。則原判決認定被上
    訴人應負賠償上訴人逾期違約金之期間為自99年2月4日起至
    同年月6日上訴人終止雙方間承攬契約為止，計2天，以雙方
    約定之每天5,000元計算被上訴人應給付與上訴人之逾期違
    約金共10,000元，應無違誤。上訴意旨指摘原判決不當，就
    此部分求予廢棄改判，為無理由，應予駁回。
肆、本件事證已臻明確，兩造其餘主張及攻擊防禦方法與證據，
    經本院斟酌後，與本件判決結果已不生影響，故不一一論列
    ，附此敘明。
伍、結論：本件上訴為無理由，依民事訴訟法第385條第1項前段
    、第436條之1第3項、第449條第1項、第78條，判決如主文
    。
中    華    民    國   100    年    10    月    12    日
            民事第一庭  審判長法  官  李世貴
                              法  官  黃信樺
                              法  官  許瑞東
以上正本證明與原本無異
本判決不得上訴
中    華    民    國   100    年    10    月    12    日
                              書記官  李淑卿